臺灣高等法院民事判決　　　　　　　　　　　　　　　九十三年度訴易字第二三號
　　原　　　告
　　即反訴被告　甲○○
　　訴訟代理人　田振慶律師
　　　　　　　　楊偉奇律師
　　被　　　告
　　即反訴原告　乙○○
右當事人間因侵權行為損害賠償事件，原告提起刑事附帶民事訴訟，經本院刑事庭移
送前來（九十二年度附民字第二二九號），及被告提起反訴，本院於民國九十三年五
月十八日言詞辯論終結，判決如左：
      主      文
被告應給付原告新台幣陸萬零捌佰柒拾貳元，及自民國九十二年九月二十五日起至清
償日止，按週年利率百分之五計算之利息。
原告其餘之訴及假執行之聲請均駁回。
本訴訴訟費用由被告負擔二分之一，餘由原告負擔。
反訴被告應給付反訴原告新台幣參萬零參佰捌拾元，及自民國九十三年三月二十日起
至清償日止，按週年利率百分之五計算之利息。
反訴原告其餘之訴駁回。
反訴訴訟費用由反訴被告負擔三分之一，餘由反訴原告負擔。
      事實及理由
甲、本訴部分：
  一、原告主張：兩造為鄰居關係，於民國九十一年十一月二十七日下午四時許，在
      台北市信義區○○○路○段五三一巷七一弄口，因細故發生口角，被告竟基於
      傷害原告身體之犯意，出手毆打原告，致原告受有頭部挫傷併瘀腫四乘三公分
      、左手背挫傷併瘀腫六乘四公分、右手裂傷及瘀腫十乘三公分等傷害。爰依民
      法第一百八十四條第一項前段、第一百九十三條第一項、第一百九十五條第一
      項前段規定訴請被告賠償醫療費用及精神慰撫金等語。併為聲明：被告應給付
      原告新台幣（下同）二十萬三千零六十七元，及自起訴狀繕本送達之翌日起至
      清償日止，按週年利率百分之五計算之利息。
  二、被告辯稱：兩造係互毆，被告因遭原告毆打，致被告受有臉部多處外傷、左耳
      裂傷等傷害，受有醫療費用損失一千六百八十元，精神損失二十九萬八千三百
      二十元，予以抵銷原告請求之損害額等語。併為答辯聲明：駁回原告之訴。
  三、原告主張：原告遭被告毆打致受有頭部挫傷併瘀腫四乘三公分、左手背挫傷併
      瘀腫六乘四公分、右手裂傷及瘀腫十乘三公分之多處傷害等語，業據提出台北
      仁康醫院診斷證明書為證（見本院九十二年度附民字第二二九號「下稱二二九
      號」卷第五頁），且為被告自認毆打原告之事實（見本院卷第十頁），互核無
      誤。是原告主張遭被告故意傷害等語，要堪採信。
  四、原告主張：被告係持拖把毆打等語，固提出拖把斷裂、手鐲變形之照片為據，
      然為被告否認。經查原告手鐲變形及拖把斷裂之可能原因有多端，尚難憑此照
      片遽認係被告持拖把毆打造成，被告既否認此事，原告復未能舉證以實其說，
      尚乏充足證據足資證明，則上開照片即不能作為被告持拖把毆打之證據，殊難
      徒憑原告之主張逕以推認被告確持拖把毆打原告屬實。是原告此部分之主張，
      要不足採。
  五、原告既遭被告毆打成傷，已如前述，則原告自得依民法第一百八十四條第一項
      前段、第一百九十三條第一項、第一百九十五條第一項之規定，請求被告應負
      侵權行為損害賠償之責，洵屬有據。茲分別論述如下：
    (一)醫療費用部分：
      按「不法侵害他人之身體或健康者，對於被害人因此喪失或減少勞動能力或增
      加生活上之需要時，應負損害賠償責任」，民法第一百九十三條第一項定有明
      文。查：
      (1)原告主張因遭被告毆傷，而前往台北仁康醫院治療，因而支出之醫療費用八
        百七十二元，業據原告提出台北仁康醫院醫療費用收據二件為證（見本院二
        二九卷第一０、一一頁），且為被告所不爭執。是原告請求此部分之醫療費
        用，為有理由，應予准許。
      (2)原告另請求被告賠償支出九十二年四月十四、十七、二十一日之醫療費用二
        千一百九十五元部分，固據提出台北醫學大學附設醫院醫藥療費用收據四件
        為證（見本院二二九卷第一二至一五頁）。惟被告辯稱：上開醫療費用單據
        與本件無關等語。查原告於九十一年十一月二十七日遭被告毆打受傷，已如
        前述，但均係皮肉外傷，此有原告提出前述之診斷證明書可證，則依該等皮
        肉外傷之情以觀，迄至九十二年四月間已逾五月有餘，並未據原告再為提出
        醫療費用單，應已治療復原，且依原告提出台北醫學大山字附設醫院醫藥療
        費用收據載明係門診神經內科，而原告此部分神經內科之治療與被告傷害之
        行為，有何因果關係，未據原告舉證以實其說，自難認係因本件侵權行為所
        生財產上之損害。是原告此部分請求，核屬無據，不應准許。
      (3)基上，原告請求被告賠償支出醫療費用之損失八百七十二元，洵屬有據，應
        予准許。逾此部分，則無理由，不應准許。
    (二)精神慰撫金部分：
      按「不法侵害他人之身體、健康、名譽、自由、信用、隱私、貞操，或不法侵
      害其他人格法益而情節重大者，被害人雖非財產上之損害，亦得請求賠償相當
      之金額」，民法第一百九十五條第一項前段定有明文。查本件被告傷害原告之
      身體，則原告受有精神上之痛苦，情節重大，要堪認定。是原告自得依上開規
      定請求非財產上之損害賠償即精神慰撫金。本院斟酌實際情況，及兩造均為鄰
      挫傷併瘀腫四乘三公分、左手背挫傷併瘀腫六乘四公分、右手裂傷及瘀腫十乘
      三公分傷害，被告受有臉部多處外傷、左耳裂傷害之程度等一切情狀，認為原
      告請求二十萬元精神慰撫金尚屬過高，應予核減為六萬元，方屬公允，逾此數
      額之請求，為無理由。
    (三)按「給付無確定期限者，債務人於債權人得請求給付時，經其催告而未為給付
      者，自受催告時起，負遲延責任。」、「遲延之債務，以支付金錢為標的者，
      債權人得請求依法定利率計算之遲延利息。」、「應付利息之債務，其利率未
      經約定，亦無法律可據者，週年利率為百分之五。」民法第二百二十九條第二
      項前段、第二百三十三條第一項前段、第二百零三條復分別著有明文。查原告
      對於被告之損害賠償請求權，係屬於未定給付期限之金錢債權，揆諸前述民法
      第二百二十九條第二項前段、第二百三十三條第一項前段、第二百零三條之規
      定，原告主張被告應自起訴狀繕本送達之翌日即受催告時起，負擔法定遲延利
      息之責任，即屬有據。而被告係於九十二年九月二十四日收受原告起訴狀（見
      本院二二九號卷第四頁）。是原告就其勝訴部分請求被告加計自起訴狀繕本送
      達翌日即九十二年九月二十五日起算，按週年利率百分之五計算之法定遲延利
      息，為有理由，應予准許。至於原告敗訴部分，請求法定遲延之利息，即無理
      由，應予駁回。
    (四)被告主張：原告亦有毆打被告致傷，以侵權行為損害賠償之債權予以抵銷等語
      。但按民法第三百三十九條規定：「因故意侵權行為而負擔之債，其債務人不
      得主張抵銷。」，是縱令原告對被告負有侵權行為損害賠償之債屬實，惟依上
      開法文規定，因本件被告係對原告負侵權行為損害賠償之債，是被告自無主動
      主張抵銷之權利。是被告主張抵銷，要不合法，不應准許。
    (五)基上，原告請求被告賠償於六萬零八百七十二元之本息範圍內，為有理由；逾
      此部分，則無理由，應予駁回。
  六、綜上所述，原告依侵權行為損害賠償之法律關係，請求被告賠償六萬零八百七
      十二元，及自起訴狀繕本送達之翌日即九十二年九月二十五日起至清償日止，
      按週年利率百分之五計算之法定遲延利息，為有理由，應予准許；逾此範圍之
      請求，尚乏依據，應予駁回。
  七、原告陳明願供擔保，請准宣告假執行等語，經核本件上訴利益不逾一百五十萬
      元，為不得上訴第三審之事件，於本院宣示判決後即告確定，自無宣告假執行
      之必要。是原告請求宣告假執行，洵有未洽，應予駁回。
乙、反訴部分：
  一、反訴原告主張：兩造於九十一年十一月二十七日，下午四時許，在台北市信義
      區○○○路○段五三一巷七一弄口，發生互毆，反訴被告竟基於傷害反訴原告
      身體之犯意，出手毆打反訴原告，致反訴原告受有臉部多處外傷、左耳裂傷等
      傷害。受有醫療費用損失一千六百八十元，精神上損害二十九萬八千三百二十
      元，經抵銷反訴被告請求之二十萬三千零六十七元，反訴被告尚應給付反訴原
      告九萬六千九百三十三元。爰依民法第一百八十四條第一項前段、第一百九十
      三條第一項、第一百九十五條第一項前段規定訴請反訴被告如數給付等語。併
      為聲明：反訴被告應給付反訴原告九萬六千九百三十三元，及自起訴狀繕本送
      達之翌日起至清償日止，按週年利率百分之五計算之利息。
  二、反訴被告辯稱：反訴原告提出之九十二年十二月二十九日之醫療費用與本件無
      涉，受有醫療費用損失一千六百八十元，精神損失二十九萬八千三百二十元，
      予以抵銷反訴原告請求之損害額等語。併為答辯聲明：駁回反訴原告之訴。
  三、反訴原告主張：反訴原告遭反訴被告毆打致受有臉部多處外傷、左耳裂傷害等
      語，業據提出台北醫學大學附設醫院診斷證明書（甲種）各一紙在卷足憑。
      （見本院卷第一七頁），且為反訴被告所不爭執之事實（見本院卷第二四頁），
      互核無誤，是反訴原告主張遭反訴被告故意傷害等語，要堪採信。
  四、反訴原告既遭反訴被告毆打成傷，已如前述，則反訴原告自得依民法第一百八
      十四條第一項前段、第一百九十三條第一項、第一百九十五條第一項之規定，
      請求反訴被告應負侵權行為損害賠償之責，洵屬有據。茲分別論述如下：
    (一)醫療費用部分：
      按「不法侵害他人之身體或健康者，對於被害人因此喪失或減少勞動能力或增
      加生活上之需要時，應負損害賠償責任」，民法第一百九十三條第一項定有明
      文。查：
      (1)反訴原告主張因遭反訴被告毆傷，而前往台北醫學大學附設醫院治療，因而
        支出之九十一年十一月二十七日醫療費用三百八十元，業據反訴原告提出台
        北醫學大學附設醫院醫療費用收據一件為證（見本院卷第一八頁），雖未據
        詳實載明醫療內容，但依反訴原告提出之台北醫學大學附設醫院甲種診斷證
        明書內容以觀，反訴原告確於當天前往急診處就診，處理傷口（見本院卷第
        一七頁），且反訴原告係於九十一年十一月二十七日遭反訴被告毆傷，是反
        訴原告於當天前往醫院治療，應堪採信。是反訴原告請求此部分支出之醫療
        費用部分，為有理由，應予准許。
      (2)反訴原告另主張因遭反訴被告毆傷，而前往台北醫學大學附設醫院治療，因
        而支出之九十一年十一月二十七日醫療費用一千二百元，固據反訴原告提出
        台北醫學大學附設醫院醫療費用收據一件為證（見本院卷第一八頁），惟並
        未詳實載明內容，查台北醫學大學附設醫院就申請甲種診斷證明書費用為一
        千二百元（見卷附該醫院各類診斷證明書日請作業要點，本院卷第三一頁）
        ，而反訴原告於九十一年十一月二十七日確有申請甲種診斷證明書乙紙（見
        本院卷第一七頁）。足見，反訴原告提出之一千二百元收據，係甲種診斷證
        明書之費用，顯非係醫療費用之支出，自不屬因侵權行為所生財產上之損害
        。是反訴原告此部分之請求，尚乏依據，應予駁回。
      (3)原告另請求被告賠償支出九十二年十二月二十九日之醫療費用一百元部分，
        固據提出台北醫學大學附設醫院台北醫學大山字附設醫院醫療費用收據一件
        為證（見本院卷第一九頁）。惟反訴被告辯稱：上開醫療費用單據與本件無
        關等語。查反訴原告於九十一年十一月二十七日遭反訴被告毆打受傷，已如
        前述。但僅為臉部多處外傷、左耳裂傷害之外傷，此有反訴原告提出之前述
        之診斷證明書可證，則依該等外傷之情以觀，遲至九十二年十二月間已逾一
        年有餘，應已治療復原，且依反訴原告提出台北醫學大學附設醫院醫藥療費
        用收據載明係特別門診，則反訴原告此部分特別門診之治療與反訴被告傷害
        之行為，有何因果關係，未據反訴原告舉證以實其說，自難認係因本件侵權
        行為所生財產上之損害。是反訴原告此部分請求，核屬無據，不應准許。
      (4)基上，反訴原告請求反訴被告賠償支出醫療費用之損失三百八十元，洵屬有
        據，應予准許。逾此部分，則無理由，不應准許。
    (二)精神慰撫金部分：
      按「不法侵害他人之身體、健康、名譽、自由、信用、隱私、貞操，或不法侵
      害其他人格法益而情節重大者，被害人雖非財產上之損害，亦得請求賠償相當
      之金額」，民法第一百九十五條第一項前段定有明文。查本件反訴被告傷害反
      訴原告，則反訴原告受有精神上之痛苦，情節重大，自堪認定，是反訴原告自
      得依該規定請求非財產上之損害賠償即精神慰撫金。本院斟酌實際情況，及兩
      造均為鄰居關係，起因為細故而互毆等情，復考量兩造之身分、地位，與反訴
      原告受有臉部多處外傷、左耳裂傷害，反訴被告受有頭部挫傷併瘀腫四乘三公
      分、左手背挫傷併瘀腫六乘四公分、右手裂傷及瘀腫十乘三公分傷害之程度等
      一切情狀，認為反訴原告請求二十九萬八千三百二十元精神慰撫金尚屬過高，
      應予核減為三萬元，方屬公允，逾此數額之請求，為無理由。
    (三)按「給付無確定期限者，債務人於債權人得請求給付時，經其催告而未為給付
      者，自受催告時起，負遲延責任。」、「遲延之債務，以支付金錢為標的者，
      債權人得請求依法定利率計算之遲延利息。」、「應付利息之債務，其利率未
      經約定，亦無法律可據者，週年利率為百分之五。」民法第二百二十九條第二
      項前段、第二百三十三條第一項前段、第二百零三條復分別著有明文。查原告
      對於被告之損害賠償請求權，係屬於未定給付期限之金錢債權，揆諸前述民法
      第二百二十九條第二項前段、第二百三十三條第一項前段、第二百零三條之規
      定，原告主張被告應自起訴狀繕本送達之翌日即受催告時起，負擔法定遲延利
      息之責任，即屬有據。而反訴被告係於九十三年三月十九日收受反訴原告反訴
      起訴狀（見本院卷第二０頁），是反訴原告就其勝訴部分請求反訴被告加計自
      起訴狀繕本送達翌日即九十三年三月二十日起算，按週年利率百分之五計算之
      法定遲延利息，為有理由，應予准許。至於反訴原告敗訴部分，請求法定遲延
      之利息，即無理由，應併予駁回。
    (四)基上，反訴原告請求反訴被告賠償於三萬零三百八十元之本息範圍內，為有理
      由；逾此部分，則無理由，應予駁回。
  五、綜上所述，反訴原告依侵權行為損害賠償之法律關係，請求反訴被告賠償三萬
      零三百八十元，及自起訴狀繕本送達之翌日即九十三年三月二十日起至清償日
      止，按週年利率百分之五計算之法定遲延利息，為有理由，應予准許；逾此範
      圍之請求，殊乏依據，應予駁回。
丙、據上論結，本件原告之訴及反訴原告之訴均為一部有理由、一部無理由，依民事
    訴訟法第七十九條，判決如主文。
中　　　華　　　民　　　國　　九十三　　年　　　五　　　月　　二十五　　日
                                    民事第五庭
                                        審判長法　官　蔡  芳  齡
                                              法　官　彭　昭　芬
                                              法　官　李  行  一
正本係照原本作成。
不得上訴。
中　　　華　　　民　　　國　　九十三　　年　　　五　　　月　　二十六　　日
　　　　　　　　　　　　　　　　　　　　　　　書記官　黃　　　愛
